臺灣高等法院高雄分院刑事判決　　　　　　　　　九十一年度上易字第一三一四號
　　上　訴　人
　　即　被　告　丙○○
右上訴人因竊盜案件，不服臺灣屏東地方法院九十一年度易字第七號中華民國九
十一年八月十三日第一審判決（起訴案號：臺灣屏東地方法院檢察署九十一年度偵字
第二二二三號），提起上訴，本院判決如左：
      主  文
上訴駁回。
      事  實
一、丙○○前於民國九十年間因竊盜案件，經臺灣屏東地方法院判處有期徒刑三月，
    上訴本院於九十一年二月八日駁回確定，於九十一年四月四日易科罰金執行完畢
    ；八十八年間另因違反槍砲彈藥刀械管制條例案件，經臺灣高雄地方法院判處有
    期徒刑三月，緩刑三年確定，嗣經撤銷緩刑，於九十一年六月十日易科罰金執行
    完畢（均不構成累犯），猶不知警惕，與乙○○（起訴書誤繕為黃建利，業經原
    審判處有期徒刑八月，緩刑三年，上訴本院後撤回上訴確定）二人共同基於意圖
    為自己不法所有之概括犯意，共乘丙○○所有車號九Ｍ—九六七一（起訴書及原
    審誤繕為九一六七）號之自小貨車，攜帶乙○○所有質地堅硬具危險性足供兇器
    使用之六角扳手一支、千斤頂一個，連續於九十一年三月十一日凌晨二時三十分
    許，在屏東市○○路三一六號前，先以千斤頂將車輛舉起後，再以六角扳手拆解
    卸下車輪之方式，竊取甲○○所有未懸掛車牌（原車牌號碼為ＷＭ─０二０五號
    ）標緻廠牌自小客車之右側前後車輪二個，價值約新台幣（下同）五千元。得手
    後，復於同日凌晨三時二十分許，再以相同方法，在屏東市○○路與崇明四街口
    ，竊取丁○○（登記名義人為戊○○）所有未懸掛車牌（原車牌號碼為ＸＤ—五
    一八五號）龐帝克廠牌自用小客車之右側前後車輪二個，價值約五千元，得手後
    ，尚未將所竊得之車輪搬上小貨車時，為巡邏警員發覺可疑而當場逮捕，並扣
    得乙○○所有上述作案工具千斤頂一個及六角扳手（含套子二個）一支。
二、案經屏東縣警察局屏東分局報請臺灣屏東地方法院檢察署檢察官偵查起訴。
    理  由
一、訊據被告丙○○直承於右揭時、地與共同被告乙○○一同駕駛其所有前開汽車，
    由乙○○拆解被害人甲○○、丁○○所有上述汽車車輪之事實，惟矢口否認涉有
    共同竊盜犯行，辯稱：伊當時雖有與乙○○一同前往，係因乙○○向伊借車，說
    要去載他朋友車子之輪胎，伊不放心才一起去，係由乙○○開車，乙○○拔輪胎
    時候，伊在車上躺著睡覺並不知情，乙○○拔完之後上車，伊才醒來，問他好了
    否，他說等一下，再去一個地方，就載伊到第二輛車子行竊之處，此時候伊察覺
    事情不合邏輯，才問乙○○，乙○○乃稱那是沒有人要的，並非其朋友所有，其
    車子剛好缺此種輪胎要拔回去，請伊等一下，伊即仍在車上等，乙○○即於車子
    下面拔輪胎，但是拔了很久，伊緊張乃向乙○○說不要拔了回家，伊即從駕駛座
    右側座位下車到駕駛座發動車子，乙○○輪胎拔到一半未拿即上車，此時伊車子
    發不動，即下車爬到車子底下去修理起動馬達，警察巡邏經過乃逮捕伊等二人，
    伊並未與乙○○共同行竊被害人甲○○、丁○○所有汽車車輪云云。
二、經查：
（一）、被害人甲○○、丁○○所有前述自用小客車之右側前後車輪二個確於右揭時
        地失竊之事實，業據被害人甲○○、丁○○於警訊時指述甚詳，並有失竊現
        場照片八幀附卷足稽，依證人即查獲警員林仕賢於原審審理中到庭所證：當
        時一部小貨車與一部紅色車並排，紅色車旁有千斤頂，旁邊還有卸下的二個
        輪子等語（見原審卷第三十頁），顯見本件為警查獲當時所竊之車輪雖已卸
        下，惟尚未及搬上車，行竊工具千斤頂亦未及收回，被告丙○○係與共同被
        告乙○○為警當場查獲，並無疑義。被告丙○○既與原共同被告乙○○深夜
        凌晨時分駕車外出，而車輪笨重，拆卸不易，並非垂手可得，被告丙○○所
        辯不知原共同被告乙○○行竊、並未與之共同竊取車輪云云，顯與常情不符
        。
（二）、被告丙○○於本院審理中雖辯稱：共同被告乙○○竊取第一部車輛時，伊在
        車上躺著睡覺並不知情，竊取第二部車輪時，伊在車上等，乙○○拔了很久
        ，伊緊張乃向乙○○說不要拔了回家，因車子發不動，即下車爬到車子底下
        去修理起動馬達，為警逮捕云云，核與其於於警詢時供稱：我朋友乙○○說
        是他朋友的，所以就去拆輪胎去了，我都在車內睡覺（見九十一年三月十一
        日警詢筆錄）；於偵查時供稱：當時我在車上睡覺，是警察把我叫醒的（見
        九十一年度核退字第二四七號偵查卷第五頁）等語不符，其供詞反覆，已見
        情虛。依證人即查獲警員林仕賢於前開所證：當時一部小貨車與一部紅色車
        並排，紅色車旁有千斤頂，旁邊還有卸下的二個輪子等語（見原審卷第三十
        頁），顯見本件為警查獲當時所竊之車輪雖已卸下，惟尚未及搬上車，行竊
        工具千斤頂亦未及收回，衡情被告丙○○應無執意離去，而置共同被告乙○○及行竊工具千斤頂、所竊得之車輪於不顧之理。被告丙○○於本院審理中
        所辯：竊取第二部車輪時，伊在車上等，乙○○拔了很久，伊緊張乃向乙○○說不要拔了回家，因車子發不動，即下車爬到車子底下去修理起動馬達，
        為警逮捕云云，亦與常情有悖，顯不足採。
（三）、共同被告乙○○於原審及本院調查時雖供證稱：「是我偷的，第二次我把輪
        子拔下來後，因為車子還沒發動，警察就來了，我是跟丙○○借車去現場，
        要離開的時候，我要發動發不動，丙○○就下去看；我騙丙○○說我的朋友
        有輪子要給我，要我去拆，我只有向丙○○借過一次車，我是同一天去，勝
        利路的那次丙○○也有一起去他在車上睡覺，第二次他也是在車上睡覺」（
        見原審九十一年七月二十五日訊問筆錄）、「車子都是我開的，被查獲時我
        坐在駕駛座往下看比較清楚，被查獲時副駕駛座門是關的」（見原審九十一
        年七月二十五日訊問筆錄）、「因為我的車子輪胎壞了，跟他騙說我朋友有
        輪胎要給我。輪胎是我拔的。我在拔得時候丙○○在車上睡覺．．．因為我
        要跟他借車，他的車子比較舊不放心，所以跟我一起去．．．（拔第二輛車
        輪時）他在車上睡覺，後來我拔了很久，他就下來，他說他要走了要回去了
        ，然後他就要發動車子，結果沒辦法啟動，他就到車子底下去修理，後來警
        察就來了。」（見本院九十一年九月二十六日訊問筆錄）等語。惟查，被告
        乙○○既向被告丙○○借車，並駕駛之，為其所自承，則衡諸常情，車輛故
        障理應由駕駛發覺，親自或共同檢修，豈有單由非駕駛者之被告丙○○在車
        底下修車，而駕駛者即共同被告乙○○反獨自坐於車內並關上車門之理？共
        同被告乙○○供稱被告丙○○不知要偷輪胎，係在睡覺，且該車為其所駕駛
        云云，顯係迴護被告丙○○之詞，自不足採為被告丙○○有利事實之認定。
        況被告丙○○一再辯稱原共同被告乙○○向伊借車，伊不放心才一起去云云
        ，惟既不放心乙○○，而與乙○○一起開車外出，又豈有沿路於車內睡覺之
        理？俱見被告丙○○所辯係屬卸責之詞，不足採信。
（四）、再參以證人即查獲員警林仕賢於原審調查時證稱：我和同事一起去巡邏，我
        們看到有一部貨車和一部紅色車子並排，覺得可疑就上前盤查，當時丙○○
        在小貨車車子底下，紅色車子旁邊有千斤頂，旁邊還有卸下二個輪子，二個
        輪子在貨車上，後來才發現乙○○坐在副駕駛座，我們認為他們有涉嫌竊盜
        等語（見原審九十一年七月二十五日訊問筆錄），足見被告丙○○為警查獲
        時人在車外，而共同被告乙○○則在車內，所竊之車輪已卸下，惟尚未及搬
        上車，行竊工具千斤頂亦未及收回，其倉促之情可以想見，行竊工具、竊得
        贓物均散置現場，衡情豈有不收拾犯罪跡證先行修車之理？顯見所謂修車，
        無非為警查獲時故作脫罪之舉，其與原共同被告乙○○共同竊盜之事實，欲
        蓋彌彰。
（五）、綜上所述，被告丙○○與共同被告乙○○共同竊盜之犯行，情極灼然，所辯
        因乙○○向伊借車，說要去載他朋友車子之輪胎，伊不放心才一起去，並在
        車上睡覺不知情，要回去時因車子發不動，伊到車子底下修理起動馬達云云
        ，核屬卸責之詞，不足採信。此外，復有贓物保領結二紙、車籍資料二紙等
        附卷及千斤頂一個及六角扳手（含套子二個）一支扣案足資佐證，事證已臻
        明確，其犯行堪以認定。
三、按刑法第三百二十一條第一項第三款之攜帶兇器，乃指行為人攜帶兇器有行兇之
    可能，客觀上具有危險性，至其主觀上有無持以行兇或反抗之意思，尚非所問。
    被告丙○○共同竊盜所攜帶之千斤頂及六角扳手雖係供行竊之工具，然上開千斤
    頂及六角扳手質地堅硬，客觀上足對人之身體、生命構成威脅，具有危險性，足
    供凶器使用，核被告丙○○所為，係犯刑法第三百二十一條第一項第三款之攜帶
    兇器加重竊盜罪。被告丙○○與共同被告乙○○二人間就前開犯行有犯意聯絡及
    行為分擔，應論以共同正犯。被告二次竊盜行為，時間緊接，觸犯構成要件相同
    之罪名，顯係出於概括犯意反覆為之，為連續犯，應依刑法第五十六條之規定論
    以一罪，並加重其刑。扣案之千斤頂一個、六角扳手（含套子二個）一支，為共
    同被告乙○○所有，且係供共同犯罪所用，業經其供明在卷，應依刑法第三十八
    條第一項第二款之規定，宣告沒收之。
四、原審認被告丙○○罪證明確，適用刑法第二十八條、第五十六條、第三百二十一
    條第一項第三款、第三十八條第一項第二款之規定，並審酌被告丙○○犯後猶設
    詞圖卸，惟所得財物約值一萬元，價值非鉅，及其犯罪之動機、目的、手段，犯
    罪後態度不佳等一切情狀，量處有期徒刑拾月，並諭知扣案之千斤頂壹個、六角
    扳手（含套子貳個）壹支均沒收，認事用法，均無違誤，量刑亦屬妥適，被告丙○○上訴意旨否認犯罪，指摘原判決不當，為無理由，應予駁回。
五、共同被告乙○○部分，業經原審判處有期徒刑八月，緩刑三年，上訴本院後撤回
    上訴確定，自不再予論列，併予敘明。
據上論結，應依刑事訴訟法第三百六十八條，判決如主文。
本案經檢察官彭南雄到庭執行職務。
中      華      民      國    九十一    年      十      月     十五     日
                              臺灣高等法院高雄分院刑事第三庭
                                  審判長法官  謝宏宗
                                        法官  莊崑山
                                        法官  陳中和
右正本證明與原本無異。
不得上訴。
                                  法院書記官  梁美姿
中      華      民      國    九十一    年      十      月     十六     日
附錄：本判決論罪科刑法條：
刑法第三百二十一條第一項第三款：
犯竊盜罪而有左列情形之一者，處六月以上五年以下有期徒刑：
三  攜帶兇器而犯之者。
